臺灣嘉義地方法院刑事判決
111年度易字第294號
公  訴  人  臺灣嘉義地方檢察署檢察官
被      告  楊文輝


上列被告因竊盜案件，經檢察官提起公訴（111年度偵字第5453
號），本院判決如下：
    主    文
楊文輝犯毀壞門扇侵入住宅竊盜罪，處有期徒刑肆月，如易科罰
金，以新臺幣壹仟元折算壹日。
    犯罪事實
一、楊文輝因中度智能障礙致其辨識行為違法或依其辨識而行為
    之能力有顯著降低之情形。其意圖為自己不法之所有，基於
    竊盜之犯意，於民國111年3月31日3時43分（起訴書誤載為6
    時40分，逕予更正）許，徒手破壞蕭志信住處（地址：嘉義
    縣○○鄉○鎮村○○○○000號）之後門紗窗後，進入蕭志信住處內
    ，竊取蕭志信所有之白色智慧型手機1支（IMEI：000000000
    000000、000000000000000，內含門號0000000000號SIM卡1
    枚）得手，並將前述SIM卡取出丟棄。嗣因蕭志信發覺遭竊
    而報警，經警循線查獲上情，並扣得前述手機1支。
二、案經蕭志信訴由嘉義縣警察局水上分局報告臺灣嘉義地方檢
    察署檢察官偵查起訴。
　　理    由
壹、程序部分
一、本判決參考司法院107年3月28日「刑事判決精簡原則」製作
    。
二、證據能力部分因當事人均未爭執，依上開原則，不予說明。
貳、認定犯罪事實所憑之證據及理由
一、上開犯罪事實業據被告楊文輝於警詢、偵訊及本院審理中均
    坦白認罪（警卷第2、3頁，偵卷第23頁，本院卷第117、120
    頁），核與證人即告訴人蕭志信於警詢中證述之情節印證相
    符（警卷第5-9頁），並有嘉義縣警察局水上分局水上派出
    所搜索扣押筆錄暨扣押物品目錄表1份（警卷第頁15-18、20
    ）、贓物領回收據1份（警卷第21頁）、監視器錄影畫面擷
    取照片3張（警卷第頁22-23）、告訴人住處現場照片12張（
    警卷第23、24、27-31頁）、扣案之白色智慧型手機照片1張
    （警卷第24頁）、前述手機內畫面擷取照片2張（警卷第25
    頁）、前述手機定位資料（警卷第26頁）附卷可資為證。堪
    認被告上開任意性自白核與事實相符，而可作為認定本案犯
    罪事實之證據。
二、綜上所述，本案事證明確，被告上開犯行，堪可認定，應依
    法論科。
參、論罪科刑
一、核被告所為，係犯刑法第321條第1項第1款、第2款之毀壞門
    扇侵入住宅竊盜罪。
二、按行為時因精神障礙或其他心智缺陷，致其辨識行為違法或
    依其辨識而行為之能力，顯著減低者，得減輕其刑，刑法第
    19條第2項定有明文。查被告經本院送請臺中榮民總醫院灣
    橋分院進行精神鑑定，鑑定結果認被告為中度智能障礙者，
    語文理解能力不足，處理複雜任務能力薄弱，生活適應能力
    需他人協助，其行為較以滿足個人需求為優先，社會能力為
    非常低下程度，難以理解社會規範及行為結果。推估其犯案
    當時因心智缺陷，致其辨識行為違法及依其辨識而行為之能
    力有顯著降低之情形，此有該醫院111年9月3日鑑定書1份附
    卷可查（本院卷第93-99頁）。上開醫院依據被告之個人發
    展史、家族史、學校史、工作史、物質濫用史、疾病過去史
    、精神疾病史、犯罪史；身體及神經學檢查、生理心理功能
    與精神狀態檢查、臨床心理衡鑑所得之資料為前述判斷，並
    無悖於經驗法則，其鑑定意見自屬可採。再考量被告為國中
    畢業之教育程度、曾有因竊盜案件經偵審程序之經驗（參本
    院卷第9頁之臺灣高等法院被告前案紀錄表），以及被告於
    本案偵審過程中尚能自行陳述，且其自承：具備上網之能力
    （本院卷第26頁）；竊取本案手機係為供玩手機遊戲之用（
    警卷第3頁）等情，亦核與被告使用扣案手機連接網際網路
    登入Google帳戶之客觀紀錄相符（警卷第25頁照片8）。據
    此足認被告仍具有認知及學習能力，尚非全無辨識能力之人
    ，故其藉由前案之偵審經驗，當已知曉拿取他人之物屬違法
    行為。從而，本院參酌上開鑑定意見、被告身心狀況及本案
    犯罪情節，認被告於本案行為時，雖因中度智能障礙致其辨
    識行為違法及依其辨識而行為之能力已達顯著下降之程度，
    然其上開能力尚未達完全欠缺之程度。爰依刑法第19條第2
    項之規定，就其本案犯行減輕其刑。
三、爰以行為人之責任為基礎，審酌被告因中度智能障礙，而於
    辨識行為違法及依其辨識而行為之能力顯著減低之情況下，
    為優先滿足自身需求而從事本案竊盜犯行，所為已侵害告訴
    人之財產權及家宅安寧，自應非難。然考量其始終坦承犯行
    之犯後態度，而其所竊得之手機業經警扣案並發還告訴人，
    此已稍能減輕告訴人所受之財產損失。兼衡本案犯罪之動機
    、目的、手段、所竊財物之價值、被告素行，及其於審理中
    自陳之教育程度、家庭、生活、經濟狀況（本院卷第121頁
    ）等一切情狀，量處如主文所示之刑，並諭知易科罰金之折
    算標準。
四、被告因本案竊盜犯罪所得之前述手機1支，已實際合法發還
    被害人，有前述贓物領回收據可憑，故依刑法第38條之1第5
     項規定，不予宣告沒收。至前述SIM卡1枚雖亦為被告本案
    犯罪所得，然業經被告陳明丟棄（警卷第3頁），且未扣案
    。本院考量訴訟經濟及比例原則，認該物品本身價值甚微，
    並可透過掛失、補發等方式，使該等物品失其功用，如宣告
    沒收或追徵，執行沒收程序所產生之勞費，恐逾被告所得之
    價值，為免虛耗執行所需之成本，爰依刑法第38條之2第2項
    規定，不予宣告沒收或追徵。
五、公訴人雖以被告行為時之辨識能力及控制能力有顯著降低，
    且本案犯行已是其第2次竊盜等情，請本院酌量被告是否應
    依刑法第87條第2項規定，令入相當處所施以監護處分。然
    查，被告本案雖為被告第2次涉犯竊盜犯行，然與前次犯行
    已相隔約3年，二者間並無顯著關連，自難僅因被告曾有1次
    竊盜前案紀錄，遽認其有再犯或危害公共安全之虞。再參酌
    被告之母親於本案歷次審理程序均有陪同被告到庭，並針對
    被告目前之生活狀況，陳稱：本案後被告未涉其他案件，現
    在都在家裡，家中有祖母跟被告在一起，被告平常在家都在
    看電視，也沒有找朋友出去，他跟我說生活所需的物品，我
    會買給他，大部分都可以滿足他的需求等語（本院卷第122
    頁），顯見被告之家庭支持功能尚稱健全，往來對象亦屬單
    純，故其在生活需求可獲滿足之情況下，應無竊取財物以滿
    足自身需求之必要。此外，透過明確與單一化的指令協助被
    告學習社會適應技巧，以利其生活適應，當可避免其再犯等
    情，亦經前述鑑定報告建議甚明（本院卷第98頁）。綜合上
    情，本院認被告雖有刑法第19條第2項之原因，然依其目前
    身心及生活狀況，應無再犯之虞，故無施以監護之必要，併
    與敘明。
據上論斷，應依刑事訴訟法第299條第1項前段，判決如主文。
本案經檢察官陳美君提起公訴，檢察官廖俊豪、劉達鴻到庭執行
職務。
中　　華　　民　　國　　111 　年　　10　　月　　20　　日
                  刑事第五庭    法　官　陳盈螢
以上正本證明與原本無異。
如不服本判決應於收受判決後20日內向本院提出上訴書狀，並應
敘述具體理由；其未敘述上訴理由者，應於上訴期間屆滿後20日
內向本院補提理由書（均須按他造當事人之人數附繕本）「切勿
逕送上級法院」。告訴人或被害人如對於本判決不服者，應具備
理由請求檢察官上訴，其上訴期間之計算係以檢察官收受判決正
本之日期為準。
中　　華　　民　　國　　111 　年　　10　　月　　20　　日
                                書記官  陳孟瑜
附錄本案論罪科刑法條：
中華民國刑法第321條第1項
犯前條第一項、第二項之罪而有下列情形之一者，處六月以上五
年以下有期徒刑，得併科五十萬元以下罰金：
一、侵入住宅或有人居住之建築物、船艦或隱匿其內而犯之。
二、毀越門窗、牆垣或其他安全設備而犯之。
三、攜帶兇器而犯之。
四、結夥三人以上而犯之。
五、乘火災、水災或其他災害之際而犯之。
六、在車站、港埠、航空站或其他供水、陸、空公眾運輸之舟、
    車、航空機內而犯之。